【裁判字號】    97,訴,863
【裁判日期】    970721
【裁判案由】    違反槍砲彈藥刀械管制條例等
【裁判全文】
臺灣基隆地方法院刑事判決               97年度訴字第863號
公  訴  人  臺灣基隆地方法院檢察署檢察官
被      告  丙○○
指定辯護人  乙○○  本院公設辯護人
上列被告因違反槍砲彈藥刀械管制條例等案件，經檢察官提起公
訴（97年度偵字第789、790號），本院判決如下：
    主  文
丙○○未經許可持有可發射子彈具有殺傷力之槍枝，處有期徒刑
壹年陸月，併科罰金新臺幣伍萬元，罰金如易服勞役，以新臺幣
壹仟元折算壹日。扣案之改造手槍壹枝（槍枝管制編號00000000
00、含彈匣壹個）、子彈壹顆，均沒收之。
又轉讓第三級毒品共五次，各處有期徒刑貳月，扣案之愷他命捌
包（毛重總計陸點肆公克）併同難以析離包裝袋，均沒收銷燬之
。
又持有第二級毒品，處有期徒刑貳月，扣案MDMA貳點伍顆，沒收
銷燬之。
應執行有期徒刑貳年，緩刑伍年。扣案之改造手槍壹枝（槍枝管
制編號0000000000、含彈匣壹個）、子彈壹顆，均沒收之；扣案
之MDMA貳點伍顆、愷他命捌包（毛重總計陸點肆公克）併同難以
析離包裝袋，均沒收銷燬之。
    事  實
一、丙○○明知可發射金屬或子彈具有殺傷力之槍砲及子彈，非
    經中央主管機關許可，不得持有，竟於95年10月中旬某日，
    在基隆市外木山地區，以新臺幣（下同）26000元之代價，
    向一真實姓名、年籍不詳，綽號「打火機」之成年男子，購
    買仿WALTHER廠PPK/S型半自動手槍製造，換裝土造金屬槍管
    而成，可供擊發適用子彈使用，具有殺傷力之改造手槍1 枝
    （含彈匣1個，槍枝管制編號：0000000000號）及由金屬彈
    殼組合直徑8.9±0.5mm之金屬彈頭而成，可擊發，具有殺傷
    力之非制式子彈2顆，而無故持有之，嗣並將上開改造手槍
    藏放在基隆市○○區○○里○○路里民公有停車場內，子彈
    2 顆則放置在住處房間內。
二、丙○○明知「3,4 -亞甲基雙氧甲基安非他命」（即MDMA ，
    俗稱搖頭丸）及「愷他命」（Ketamine）分屬毒品危害防制
    條例列管之第二級毒品及第三級毒品，任何人不得非法持有
    或轉讓，竟於96年10月至同年12月間之不詳日時，在其位於
    基隆市○○區○○街73巷4號住處內，先後3次將1至5公克不
    等之第三級毒品愷他命，轉讓予前來家中聊天之友人陳聰瑋
    ，以供陳聰瑋施用；復於97年2月1日前1、2個月某日，經陳
    聰瑋以電話連絡索討愷他命，丙○○應允後，陳聰瑋即於同
    日晚間8時許前往上址，並由丙○○將約1公克多之愷他命轉
    讓予陳聰瑋，陳聰瑋則交付800元用以填補丙○○日前購買
    該等愷他命之價款，該等愷他命則由陳聰瑋當場施用完畢；
    陳聰瑋於97年2月2日下午某時，又以電話聯絡丙○○索討愷
    他命，丙○○亦予應允，陳聰瑋遂即前往上址，由丙○○將
    計約5公克之愷他命再次轉讓予陳聰瑋供其施用，數日後陳
    聰瑋則將另行購入之同等數量愷他命返還丙○○。
三、丙○○於97年2月7日（即農曆過年）前之不詳日時，在位於
    台北市某處舞廳內，向一年籍姓名不詳之人，以3000元之代
    價，購得不詳數量之愷他命及2.5顆之第二級毒品MDMA而非
    法持有該等MDMA。
四、嗣經警獲報即持搜索票，先於97年2月15日晚間9時30分，前
    往基隆市○○區○○路112號「MONEY」檳榔攤內，並在丙○
    ○身上起出供其施用剩餘之愷他命8包（毛重總計6.4公克）
    ，另在當時亦在場之陳聰瑋身上查獲陳聰瑋向他人購入之愷
    他命1包（毛重10公克）；復於同日晚間11時許，前往丙○
    ○上開住處實施搜索，而在丙○○位於2樓房間內，搜得上
    開子彈2顆及第二級毒品MDMA2.5顆；再於翌日（16日）下午
    4時35分，會同丙○○前往上開公有停車場內起出其藏放之
    上開改造手槍1支（含彈匣1個）等物；另經陳聰瑋供述後，
    始查悉上情。
五、案經基隆市警察局移送臺灣基隆地方法院檢察署檢察官偵查
    起訴。
    理  由
一、按被告以外之人於審判外之言詞或書面陳述，除法律有規定
    者外，不得作為證據，刑事訴訟法第159 條第1 項固有明文
    。惟被告以外之人於審判外之陳述，經當事人於審判程序同
    意作為證據，法院審酌該言詞陳述或書面陳述作成時之情況
    ，認為適當者，亦得為證據；當事人、代理人或辯護人於法
    院調查證據時，知有上開刑事訴訟法第159 條第1 項不得為
    證據之情形，而未於言詞辯論終結前聲明異議者，視為有前
    項之同意，刑事訴訟法第159條之5亦有明文。查證人陳聰瑋
    於警詢、檢察官偵查中所為之證述內容，經本院於審判程序
    提示予被告丙○○、辯護人，並告以內容要旨，被告、辯護
    人均表示無意見，且未聲明異議，本院審酌相關言詞陳述作
    成時之情況，認為適當，依前揭法條意旨，得援為本案證據
    ，應先敘明。
二、上揭事實，業據被告於檢察官偵查、本院審理中坦承不諱，
    核與證人陳聰瑋於警詢、檢察官偵查時所證述情節大致相符
    ，並有扣案之槍彈、愷他命8包、MDMA2.5顆可憑。而上開扣
    案槍彈經送請內政部警政署刑事警察局鑑定，結果如下：(一)
    槍枝1枝（槍枝管制編號：0000000000號），認係改造手槍
    ，由仿WALTHER廠PPK/S型半自動手槍製造之槍枝，換裝土造
    金屬槍管而成，擊發功能正常，可供擊發適用子彈使用，認
    具殺傷力；(二)子彈2顆，認均非制式子彈，由金屬彈殼組合
    直徑8.9±0.5mm之金屬彈頭而成，採樣1顆試射可擊發，認
    具殺傷力，有內政部警政署刑事警察局97年3月17日刑鑑字
    第0970024726號槍彈鑑定書暨鑑定照片6張在卷可憑，另愷
    他命8包、MDMA2.5顆鑑驗結果呈愷他命、MDMA反應，此有基
    隆市警察局查獲毒品初步鑑驗報告單在卷足資佐證，堪認被
    告上開自白與事實相符，應可採信。綜上所陳，本案事證明
    確，被告之犯行，堪可認定，應依法論科。
三、辯護人辯稱，依照聲搜卷之記載，究竟「92」是指什麼？遍
    查該卷宗並無任何證人指證被告持有槍枝，警方亦未具體指
    明被告持有何種槍枝，而被告於第一次搜索時只發現子彈及
    MDMA，由被告主動供出槍枝藏放何處，應符合自首規定。惟
    查：按刑法第62條所規定之自首，須對於未發覺之罪為之而
    受裁判者，始克當之。所謂未發覺，乃指犯罪事實未    為
    有偵查犯罪職權之公務員所發覺，或犯罪事實雖已發覺，而
    犯人為誰，尚不知者而言。但此所稱之發覺犯罪事實，祇須
    有偵查犯罪職權之公務員，已知該犯罪事實之梗概為已足，
    無須確知該犯罪事實之真實內容為必要（72年度台上字第
    6293號參照）。而本件被告與鄭智元對話譯文中，對方提及
    要被告把「92」帶出來（見聲搜卷第107號卷第31頁），另
    案外人陳錦豐對話中亦提及拿東西敲他（見聲搜卷第107號
    卷第33頁），而基隆市警察局刑警大隊偵二隊偵查報告，業
    已提及被告並持有92手槍，意圖販賣毒品、槍械，以謀取不
    法益，且員警聲請搜索票案由，係以槍砲彈藥刀械管制條例
    申請，足見警方已知悉被告持有槍械之事實，雖搜索查獲是
    仿WALTHER廠PPK/S型半自動改造手槍，然依上揭判例意旨，
    警方僅須知悉犯罪事實之梗概為已足，無須確知該犯罪事實
    之真實內容為必要，綜上所述，被告並不符合自首之要件，
    併此敘明。
四、論罪科刑
(一)、核被告所為，係犯槍砲彈藥刀械管制條例第8條第4項之未經
    許可持有可發射子彈具有殺傷力槍枝罪、第12條第4項之未
    經許可持有子彈、毒品危害防制條例第8條第3項轉讓第三級
    毒品、同條例第11條第2項持有第二級毒品等罪。又被告以
    一持有槍、彈行為，分別觸犯構成要件不相同之上開槍砲彈
    藥刀械管制條例罪名，為異種想像競合犯，應從較重之未經
    許可持有具有殺傷力槍枝罪處斷。又被告轉讓毒品前後持有
    第3級毒品之低度行為，為其轉讓之高度行為所吸收，不另
    論罪。其5次轉讓第三級毒品，雖係同一人，因時間並非密
    接，轉讓毒品數量不一，其犯意各別，行為互殊，應分論併
    罰。
(二)、毒品危害防制條例第8條第6項明定：「轉讓毒品達一定數量
    者，加重其刑至二分之一，其標準由行政院定之。」；同條
    例第11條第4項明定：「持有毒品達一定數量者，加重其刑
    至二分之一，其標準由行政院定之」，行政院據此於93年1
    月7日訂定發布「轉讓持有毒品加重其刑之數量標準」，其
    中第2條規定：持有第二級毒品淨重達10公克以上，加重其
    刑至2分之1；轉讓第三級毒品：淨重20公克以上，加重其刑
    。而本案被告為轉讓第三級毒品為1至5公克，而持有第二級
    毒品MDMA2.5顆，雖未稱其重量，然依一般顆粒之重量，顯
    然未達20公克，而未達上開數量標準，核無刑之加重問題，
    併此敘明。
(三)、被告非法持有槍彈之舉措，固對社會秩序有危害，然慮其並
    無持用上開槍彈另犯其他罪行，對治安危害程度尚非鉅，併
    其為警查獲子彈時，主動供出藏匿槍枝另外地點，雖不符合
    自首要件，然若非被告配合警方辦案，甚難查獲槍枝，且其
    犯後自始坦承犯行，毫無隱瞞全盤托出，足見被告確實有悔
    意，此與惡貫滿盈之徒尚有顯著區別，即使量處被告最低刑
    度，仍有嫌過重情形，爰引刑法第59條減輕其刑，以勵自新
    。
(四)、爰審酌被告持有槍械對於社會治安影響及轉讓毒品愷他命及
    持有MDMA對於人體會產生精神依賴作用，濫行施用足以危害
    個人健康及社會安全之管制藥物，被告非法持有公告列管之
    第二級毒品及轉讓公告列管之第三級毒品，固為法所不許，
    然衡其犯罪動機、犯罪目的、犯罪手法、智識程度暨對社會
    危害及犯後態度等一切情狀，分別量處如主文所示之刑，並
    就罰金部分諭知易服勞役之折算標準。
(五)、查被告5年內未曾受有期徒刑宣告，其受此次罪刑之宣告當
    無再犯之虞，爰依刑法第74條第1項第1款之規定，宣告緩刑
    5年，以勵自新。
五、扣案具殺傷力之改造槍枝1枝（槍枝管制編號：0000000000
    號、含彈匣1個）、子彈1顆（送驗子彈原2顆、採樣1顆試射
    剩1顆），均屬違禁物，應依刑法第38條第1項第1款之規定
    ，宣告沒收。扣案之愷他命8包（毛重總計6.4公克）、MDMA
    2.5顆均應依毒品危害防制條例第18條第1項沒收銷燬之。
六、按犯罪在中華民國96年4月24日以前者，除本條例另有規定
    外，依下列規定減刑：一死刑減為無期徒刑；二無期徒刑減
    為有期徒刑20年；三有期徒刑、拘役或罰金，減其刑期或金
    額二分之一，96年7月16日施行之中華民國96年罪犯減刑條
    例第2條第1項定有明文。又犯罪行為之一部或其犯罪結果在
    中華民國96年4月25日以後，不得適用本條例減刑（參考司
    法院院解字第3540號解釋及最高法院70年臺非字第135號判
    例），法院辦理96年減刑案件應行注意事項第11條亦有明文
    。本案被告於96年4月25日之後仍繼續持有具殺傷力之槍彈
    ，詳如事實欄所載，依法不得適用前揭條例減刑，附此敘明
    。
據上論斷，應依刑事訴訟法第299條第1項前段，槍砲彈藥刀械管
制條例第8條第4項、第12條第4項，毒品危害防制條例第8條第3
項、第11條第2項、第18條第1項前段，刑法第11條前段、第55
條、第59條、第42條第3項、第38條第1項第1款、第74條第1項、
第51條第5款、刑法施行法第1條之1，判決如主文。
本案經檢察官甲○○到庭執行職務。
中    華    民    國    97    年    7     月    21    日
                  刑事第二庭審判長法  官  陳志祥
                                  法  官  邰婉玲
                                  法  官  陳伯厚
以上正本證明與原本無異。
如不服本判決應於收受本判決後10日內向本院提出上訴書狀，其
未敘述上訴理由者，並得於提起上訴後10日內向本院補提理由書
狀（均須按他造當事人之人數附繕本）「切勿逕送上級法院」。
中    華    民    國    97    年    7     月    21    日
                                  書記官  黃士元
附錄論罪法條
槍砲彈藥刀械管制條例第8條第4項
未經許可，持有、寄藏或意圖販賣而陳列第 1 項所列槍枝者，處
 3年以上10年以下有期徒刑，併科新臺幣700萬元以下罰金。
槍砲彈藥刀械管制條例第12條第4項
未經許可，持有、寄藏或意圖販賣而陳列子彈者，處 5 年以下有
期徒刑，併科新台幣 300 萬元以下罰金。
毒品危害防制條例第8條第3項
轉讓第三級毒品者，處 3 年以下有期徒刑，得併科新臺幣 30 萬
元以下罰金。
毒品危害防制條例第11條第2項
持有第二級毒品者，處 2 年以下有期徒刑、拘役或新臺幣 3 萬
元以下罰金。


司法院資訊處製作；財團法人民間司法改革基金會備份。
